臺灣臺中地方法院民事判決　　　　　　94年度勞簡上字第14號
上　訴　人　隴佑國際有限公司
法定代理人　甲○○
訴訟代理人　丁○○
被上訴人　　丙○○
訴訟代理人　乙○○
當事人間請求給付薪資事件，上訴人對於中華民國94年5月19日
臺灣臺中地方法院臺中簡易庭94年中勞簡字第15號第一審簡易判
決提起上訴，本院合議庭於民國94年11月11日言詞辯論終結，判
決如下：
    主  文
上訴駁回。
第二審訴訟費用由上訴人負擔。
    事實及理由
一、被上訴人起訴主張其自民國93年3月5日起受僱於上訴人公司
    ，月薪新台幣（以下同）22,000元，詎上訴人於93年9月13
    日以被上訴人未將招攬所得業務給予上訴人公司之不實事項
    ，片面解僱被上訴人，上訴人公司副總經理丁○○並限令被
    上訴人當日辦理交接及交出公司鑰匙並離開公司，且上訴人
    於93年9月15日將被上訴人之勞保退保，嗣兩造於同年10 月
    21日在勞工局調解時，上訴人卻拒絕協調，上訴人無故終止
    勞動契約之行為不生效力，兩造間之僱傭契約仍有效存在，
    惟上訴人拒絕受領被上訴人之勞務給付，被上訴人自有權請
    求上訴人給付93年9月14日起至94年3月31日止期間之薪資
    144,467元，又被上訴人在爭議期間曾於93年10月至94年1月
    31日，轉向訴外人現代電信股份有限公司（下稱現代公司）
    服勞務，共取得報酬17,500元，而93年9月28日至30日，另
    在碩頂精密股份有限公司（下稱碩頂公司）工作之報酬，日
    薪600元，三日共1,800元，雇主則尚未給付被上訴人。爰依
    勞動契約請求上訴人給付自93年9月14日起至94年3月31日止
    之薪資。並聲明：被上訴人應給付上訴人144,467元。
二、上訴人抗辯：被上訴人任職上訴人公司期間，上訴人合理懷
    疑被上訴人洩漏業務上之客戶資料予被上訴人配偶乙○○，
    乃於93年9月13日調整被上訴人職務，將其會計職務轉由他
    人辦理，並於當日辦理交接，仍保留其助理職務，請其將公
    司鑰匙交與住家離公司較近之人員，交接完成後，被上訴人
    於當日下午即無故不告離開公司，自此未再至公司上班，上
    訴人雖一再聯絡被上訴人，惟均毫無所獲，由於被上訴人已
    連續曠工三日，為免繼續繳交勞工保險費，上訴人乃於同年
    9 月15日先行為被上訴人辦理退保手續，並於同年9月27日
    在上訴人公司公告終止與被上訴人間勞動契約。是上訴人係
    以被上訴人無正當理由繼續曠工三日，而終止勞動契約，並
    非同年9月13日解僱被上訴人。被上訴人無理由曠工期間，
    當不能請求薪資，而於終止勞動契約後，且被上訴人既未提
    供勞務，上訴人自無給付薪資之義務。另於勞資爭議期間，
    被上訴人曾轉向他處服勞務所取得或怠於取得利益亦應扣除
    等語資為抗辯。於本院補稱：被上訴人任職於上訴人公司之
    薪資，以全勤正常上班計算為22,000元，惟被上訴人未上班
    期間應扣除全勤獎金1,000元及勤務加給4,000元，不能以全
    薪計算；另被上訴人任職於現代公司期間之薪資不可能僅有
    17,500元，蓋依勞保資料可知被上訴人在現代公司投保期間
    之投保薪資為20,100元，且基本工資應為15,840元，現代公
    司如短少給付被上訴人，被上訴人應向該公司請求給付云云
    。
三、原審判決上訴人應給付被上訴人125,167元，其餘之訴駁回
    。被上訴人就其敗訴部分未聲明不服，該部分業已確定。上
    訴人上訴聲明：原判決不利於上訴人部分廢棄；上開廢棄部
    分，被上訴人在第一審之訴及假執行之聲請均駁回。被上訴
    人則聲明：上訴駁回。
四、兩造不爭執之事實：
（一）被上訴人自93年3月5日起受僱於上訴人公司，月薪22,
      000元。
（二）被上訴人原來之工作內容包含助理及會計工作。
（三）被上訴人自93年9月13日交出公司鑰匙，下午起即未至上
      訴人公司上班。
（四）上訴人未給付被上訴人自93年9月14日起之薪資。
（五）上訴人於93年9月15日將被上訴人之勞保退保。
（六）被上訴人於93年10月至94年1月31日，轉向訴外人現代公
      司服勞務，而93年9月28日至30日，另在碩頂公司工作之
      報酬，日薪600元，三日共1,800元，該雇主則尚未給付被
      上訴人。
五、本件之爭點：
（一）上訴人有無於93年9月13日解僱被上訴人，並命被上訴人
      離開公司？
（二）被上訴人自93年9月13日下午起未上班是否屬無故連續曠
      職三日以上？上訴人以上開理由主張於同年9月27日公告
      被上訴人無正當理由連續曠職三日以上而終止契約有無發
      生終止契約之效力？
（三）如上訴人93年9月27日之終止契約不生效力，上訴人有無
      給付自93年9月14日起至94年3月31日止薪資之義務？被上
      訴人是否須先提出勞務之給付，才能請求給付薪資？
（四）如上訴人有給付93年9月14日起至94年3月31日止之薪資義
      務：
  １、被上訴人得請求給付之薪資應如何計算？
  ２、上訴人得依民法第487條但書規定主張扣除之金額為若干?
      上訴人可否在二審再爭執被上訴人在現代公司服勞務之薪
      資是否為17,500元？
六、本院之判斷：
（一）上訴人有無於93年9月13日解僱被上訴人，並命被上訴人
      離開公司？
  １、本件被上訴人主張上訴人公司於93年9月13日曾以被上訴
      人外洩業務為由要求被上訴人離職，並限令被上訴人當日
      辦理交接及離開公司之事實，業據證人即被上訴人之配偶
      乙○○在原審證述屬實，而上訴人亦自承當日曾詢問被上
      訴人及其配偶有關公司業務外洩之事，並命被上訴人交出
      會計工作，做職務交接，並命其交出公司大門鑰匙及被上
      訴人下午起即未至上訴人公司上班，又上訴人於93年9 月
      15日將被上訴人之勞保退保等情，雖上訴人否認於93年9
      月13日解僱被上訴人之情事，並辯稱：其僅調整被上訴人
      之職務，即係將被上訴人原兼任之會計工作交接給其他員
      工，使其單純擔任助理工作（見原審第47－49頁），然上
      訴人並陳稱被上訴人調整後之薪資與調整前之薪資相同云
      云（見原審卷第53頁），如依上訴人所辯，則被上訴人職
      務調整後工作量減輕，且薪資仍維持不變，衡諸當今社會
      另謀新職並非易事，被上訴人應無不接受之理，是上訴人
      辯稱：被上訴人不願接受並無故曠職云云，即與經驗法則
      不符，不足採信；又倘上訴人並未解僱被上訴人，何以上
      訴人於同年月15日即將被上訴人之勞工保險予以退保，對
      此上訴人雖辯稱係因幾天都找不到被上訴人，即先予退保
      ，以免被上訴人未上班仍要續繳保費云云，然查，被上訴
      人自同年月13日下午始離開公司未上班，上訴人何以在被
      上訴人僅一日半未上班之情形下即急於將其退保，倘被上
      訴人翌日即來上班，上訴人豈不立即需重行為被上訴人辦
      理勞工保險手續，徒增勞煩，亦顯悖社會常理，顯見上訴
      人上開抗辯並不實在，益證上訴人確曾在93年9月13日以
      被上訴人外洩業務為由而解僱被上訴人。上訴人徒以證人
      乙○○係被上訴人之配偶，證詞反覆云云，質疑其證言之
      可信度，然查，上訴人指摘證人乙○○之事由，無非以證
      人在原審就法官詢問被上訴人於離開上訴人公司後有無工
      作之答覆反覆，及就法官詢問與前任雇主有無勞資爭議之
      答覆不實云云，惟因證人乙○○身兼被上訴人之訴訟代理
      人，關於證人乙○○作證內容，並不包含上開上訴人所指
      事項，此有原審94年2月3日言詞辯論筆錄（見原審卷第
      47-48頁）在卷可憑，且依該次期日之筆錄係記載：「原
      告訴訟代理人」：「原告目前沒有在其他地方任職」（見
      原審卷第47頁），與兩造所不爭執之事實，並無不符，亦
      無反覆之處，上訴人指陳上情，均不足證明證人之信用度
      有可疑之處，尚難認定證人之證言不實在，且依前開本院
      認定之事實，已足證上訴人確有於93年9月13日解僱被上
      訴人之情事，是上訴人此部分抗辯亦不可採。
  ２、次查，本件被上訴人否認其有何外洩業務之情事，主張上
      訴人非法解僱被上訴人，被上訴人亦未舉證其有何依勞動
      基準法合法解僱上訴人之事由，則上訴人於93年9月13日
      之非法解僱行為並不發生終止兩造間勞動契約之效力，兩
      造間之契約自尚屬存在。
（二）被上訴人自93年9月13日下午起未上班是否屬無故連續曠
      職三日以上？上訴人以上開理由主張於同年9月27日公告
      被上訴人無正當理由連續曠職三日以上而終止契約有無發
      生終止契約之效力？經查，上訴人既將被上訴人非法解僱
      ，命被上訴人交出公司鑰匙，交接業務，離開公司，堪認
      上訴人拒絕被上訴人給付勞務，被上訴人既無從履行受僱
      人之勞務給付義務，自非屬曠職，上訴人於同年9月27日
      公告，及於同年10月18日以存證信函通知因被上訴人無正
      當理由連續曠職三日以上而終止契約，均不發生終止契約
      之效力，是上訴人抗辯得以上開事由終止契約，自不可採
      。
（三）上訴人有無給付自93年9月14日起至94年3月31日止薪資之
      義務？被上訴人是否須先提出勞務之給付，才能請求給付
      薪資？
  １、按僱用人受領勞務遲延者，受僱人無補服勞務之義務，仍
　　　得請求報酬，民法第487條前段定有明文。又雇主非法解
  　　僱勞工，解釋上形同拒絕受領勞工提供勞務，屬雇主受領
      遲延，依民法第487條前段規定，雇主仍有發給工資之義
      務。
  ２、查上訴人既將被上訴人非法解僱，命被上訴人交出公司鑰
      匙，交接業務，離開公司，堪認上訴人拒絕被上訴人給付
      勞務，被上訴人因而不能履行勞務給付之義務，自無補服
      勞務之義務，依前揭說明，仍得請求上訴人給付薪資。上
      訴人抗辯被上訴人應先提出勞務之給付，才能請求給付薪
      資云云，亦屬無據。是被上訴人請求上訴人給付93年9 月
      14日起至94年3月31日止之薪資，為有理由。
（四）如上訴人有給付93年9月14日起至94年3月31日止之薪資義
      務：
  １、被上訴人得請求給付之薪資應如何計算？
      查上訴人自認被上訴人如有正常上班全勤，一個月薪資是
      22,000元之事實，惟其辯稱：如果未全勤且未上班，應該
      扣掉全勤獎金1,000元及職務加給4,000元，在被上訴人離
      職前如是有全勤就可領全勤獎金，職務加給則是按上班天
      數比例計算云云。惟被上訴人主張：全勤獎金2,000元，
      底薪20,000元，但全部薪資應以22,000元計算，並提出93
      年5至7月之薪資單為證，而上訴人自承被上訴人自任職以
      來之所領金額均未改變，僅公司有調整薪資結構等語，查
      薪資金額係勞動契約之重要內容，不得由上訴人一方片面
      任意改變，且不論上訴人如何調整薪資結構，均不妨被上
      訴人所領之全勤獎金及職務加給與底薪均係其因工作而獲
      得之報酬，故均屬工資之性質，依前揭規定，因僱用人受
      領勞務遲延者，受僱人無補服勞務之義務，且得請求報酬
      ，自不因其未實際工作而影響其薪資金額之認定。是被上
      訴人請求上訴人按每月22,000元計算93年9月14日起至94
      年3月31日止之薪資即144,467元（計算式：93年9月14 日
      至9月30日之薪資為12,467元，即22,000元x17/30＝
      12,467元，元以下四捨五入；而93年10月至94年3月，共6
      個月，即22,000元x6=132,000元，12,467元＋132,000元
      ＝144,467元），即屬有據。
  ２、上訴人得依民法第487條但書規定主張扣除之金額為若干?
      上訴人可否在二審再爭執被上訴人在現代公司服勞務之薪
      資是否為17,500元？
      按受僱人因不服勞務所減省之費用，或轉向他處服勞務所
      取得，或故意怠於取得之利益，僱用人得由報酬額內扣除
      之，民法第487條但書亦定有明文。查被上訴人主張其於
      93年10月15日起至94年1月31日，另受雇於現代公司，共
      取得報酬17,500元，業經上訴人於原審表明不爭執（見原
      審卷82頁），即已為訴訟上之自認，按當事人主張之事實
      ，經他造於準備書狀內或言詞辯論時或在受命法官、受託
      法官前自認者，無庸舉證；自認之撤銷，除別有規定外，
      以自認人能證明與事實不符或經他造同意者，始得為之，
      民事訴訟法第279條第1項、第3項定有明文。上訴人就上
      開事項既已自認，被上訴人自無庸舉證，上訴人如欲撤銷
      其自認，即應證明該自認與事實不符。上訴人雖主張基本
      工資應為每月15,840元及依被上訴人之勞保投保資料表記
      載被上訴人在現代公司之投保薪資為20,100元云云，惟被
      上訴人於原審即已提出勞動契約書（見原審卷第68頁），
      該契約記載被上訴人在現代公司之正常工作時間僅每日3
      小時，工資為每月5,000元，被上訴人之工資因低於最低
      投保薪資，所以依正職員工投保薪資投保，員工自負額部
      分全部由現代公司負擔，是依該契約內容，可知被上訴人
      投保薪資之金額並不能據以證明被上訴人之真正薪資金額
      ，且被上訴人之工作時間既未必係按勞動基準法所定之每
      日正常工時8小時，而可能係採鐘點方式計酬，故亦不得
      逕認被上訴人之薪資應至少符合基本工資15,840元，雖上
      訴人在本院復否認上開契約書之真正，尚無從逕認上開契
      約書係真正，惟依前揭說明，上訴人負有證明被上訴人之
      薪資並非17,500元舉證責任，查上訴人迄未舉證證明其上
      開自認之內容與事實不符，仍應以其於原審自認之內容作
      為裁判之基礎，是本件被上訴人主張其在現代公司工作所
      獲薪資為17,500元，因上訴人曾為自認，應認為真正。是
      上訴人得依前揭規定主張扣除之金額應為上開17,500元及
      被上訴人在碩頂公司工作之報酬1,800元，合計19,300元
      。
（五）綜上所述，被上訴人得請求上訴人給付上開期間之薪資
      144,467元，扣除其由他處服勞務所得之19,300元，尚得
      請求125,167元（144,467-19,300=125,167）。從而，被
      上訴人依勞動契約請求上訴人給付薪資125,167元，洵屬
      正當，應予准許，逾此範圍之請求，於法無據，應予駁回
      。原審就上開應准許部分判決上訴人應如數給付，並依職
      權宣告被上訴人得假執行，並無違誤，上訴人猶執前詞，
      指摘原判決不當，求為廢棄改判，為無理由，應予駁回。
七、據上論結，本件上訴為無理由，依民事訴訟法第436條之1
    第3項、第449條第1項、第78條，判決如主文。
中　　華　　民　　國　　94　　年　　11　　月　　25　　日
                  民事第三庭    審判長法　官　張瑞蘭
                                      法  官  林靜芬
                                      法  官  卓進仕
一、以上正本係照原本作成。
二、本判決不得上訴。
中　　華　　民　　國　　94　　年　　11　　月　　25　　日
                                      書記官　陳惠鈴
